---
title: "FIS project : main notebook"
output: html_notebook
---
### 1) Cargamos los datos

Para empezar, cargamos el train set y el test set.
```{r}
df_train <-read.csv2("data/train.csv")
df_test <- read.csv2("data/test.csv")
```

Verificamos las dimensiones del dataset de entrenamiento y del dataset de test.
```{r}
dim_train = dim(df_train)
print(paste("El cunjunto de entrenamiento tiene ", dim_train[1],"valores y ", dim_train[2], "variables." ))

dim_test = dim(df_test)
print(paste("El cunjunto de test tiene ", dim_test[1],"valores y ", dim_test[2], "variables." ))

```

Visualizamos el header del dataset de entrenamiento para ver un poco los datos.
```{r}
head(df_train)
```


### 2) Exploración y visualización de los datos

Para cada variable, vamos a visuzalizar los valores del dataset de entrenamiento.

#### Visualización de la variable "age"
```{r}

# Cargamos la librería tidyverse para manipular los datos más facilmente

library(tidyverse)

# creamos una variable que cuenta para cada edad el número de clientes del dataset que tienen esa edad

edad <- df_train %>%
  group_by(df_train$age) %>%
  count()

# visualizamos eso en un gráfico

ggplot(edad, aes(x = `df_train$age` ,y = edad$n)) +
  geom_point() +
  ggtitle("Número de clientes en función de la edad") +
  labs(x="edad", y = "número de clientes") +
  xlim(20,90)
```
Podemos ver que la mayoria de los clientes tienen entre 25 y 60 años y muchos tienen entre 30 y 40 años.

#### Visualización de la variable "job"
```{r}

```

#### Visualización de la variable "marital"
```{r}

```

#### Visualización de la variable "education"
```{r}

```

#### Visualización de la variable "default"
```{r}

```

#### Visualización de la variable "balance"
```{r}

```

#### Visualización de la variable "housing"
```{r}

```

#### Visualización de la variable "loan"
```{r}

```

#### Visualización de la variable "contact"
```{r}

```

#### Visualización de la variable "day"
```{r}

```

#### Visualización de la variable "month"
```{r}

```

#### Visualización de la variable "duration"
```{r}

```

#### Visualización de la variable "campaign"
```{r}

```

#### Visualización de la variable "pdays"
```{r}

```

#### Visualización de la variable "previous"
```{r}

```

#### Visualización de la variable "poutcome"
```{r}

```

#### Visualización de la clase final
```{r}

```

### 3) Entrenamiento de clasificadores
Ahora, vamos a entrenar varios clasificadores para predecir si el cliente es interesante o no. Vamos a probar cada clasificador con el conjunto de test y despues vamos a comparar los resultados de cada uno para elegir lo mejor.

```{r}

```

### 4) Aplicación de algoritmos de clustering

Para terminar, vamos a aplicar varios algoritmos de clustering para ver si el conjunto de clientes se puede dividir en varios subconjuntos con clientes que se aparecen, y comparar los resultados de estos algoritmos de clustering.
```{r}

```
