---
title: "FIS project : main notebook"
output: html_notebook
---
### 1) Cargamos los datos

Para empezar, cargamos el train set y el test set.
```{r}
df_train <-read.csv2("data/train.csv")
df_test <- read.csv2("data/test.csv")
```

Verificamos las dimensiones del dataset de entrenamiento y del dataset de test.
```{r}
dim_train = dim(df_train)
print(paste("El cunjunto de entrenamiento tiene ", dim_train[1],"valores y ", dim_train[2], "variables." ))

dim_test = dim(df_test)
print(paste("El cunjunto de test tiene ", dim_test[1],"valores y ", dim_test[2], "variables." ))

```

Visualizamos el header del dataset de entrenamiento para ver un poco los datos.
```{r}
head(df_train)
```


### 2) Exploración y visualización de los datos

Para conocer un poco más los datos vamos a visuzalizar cada variable del dataset de entrenamiento.
```{r}
# Cargamos la librería tidyverse para manipular los datos más facilmente

library(tidyverse)
```

#### Visualización de la variable "age"
```{r}

# creamos grupos de edad porque hay muchos edades diferentes
# creamos una variable que cuenta para cada grupo de edad el número de clientes

edad <- df_train %>%
  mutate(edad_interval = cut_interval(df_train$age, length = 5)) %>%
  group_by(edad_interval) %>%
  count()

# visualizamos eso en un gráfico

 ggplot(edad, aes(x = edad_interval, y=n)) +
   geom_bar(stat="identity") +
   ggtitle("Número de clientes en función de la edad") +
   labs(x="edad", y = "número de clientes")
```
Podemos ver que la mayoria de los clientes tienen entre 25 y 60 años y muchos tienen entre 30 y 40 años.

#### Visualización de la variable "job"
```{r}

# creamos una variable que cuenta para cada job el número de clientes, y clasificamos los jobs del que tiene más clientes al que tiene menos

job <- df_train %>%
  group_by(df_train$job) %>%
  count() %>%
  arrange(desc(n))

# vamos a visualizar en un gráfico circular la repartición de los diferentes jobs

# instalamos la paleta de colores "viridis" para la visualización (hace falta instalarla si ya no está instalado)
# install.packages("viridis")
library("viridis")

# construimos el gráfico
pie(x=job$n,
    labels = job$`df_train$job`,
    radius = 1,
    main = "Número de clientes en función del job",
    col = viridis(length(job$n)))
```
Ahora podemos ver los jobs mayoritarios entre los clientes.

#### Visualización de la variable "marital"
```{r}

# creamos un variable que cuenta para cada estado posible de la variable "marital" el número de clientes que están en este estado
# clasificamos los estados del que tiene  más clientes al que tiene menos

marital <- df_train %>%
  group_by(df_train$marital) %>%
  count() %>%
  arrange(desc(n))

# visualizamos eso en un gráfico circular (de la misma manera que para la variable "jobs")

pie(x=marital$n,
    labels = marital$`df_train$marital`,
    radius = 1,
    main = "Número de clientes en función del valor de la variable marital",
    col = viridis(length(marital$n)))

```

#### Visualización de la variable "education"

De la misma manera que las variables "job" y "marital, "education" es una variable categórica y nominal (es decir que no hay orden entre las diferentes categorías), así que vamos a hacer el mismo tipo de visualización que para las variables "job" y "marital".
Haremos este tipo de visualización para cada variable categórica nominal y cada variable binaria.

```{r}

nivel_educación <- df_train %>%
  group_by(df_train$education) %>%
  count() %>%
  arrange(desc(n))

pie(x=nivel_educación$n,
    labels = nivel_educación$`df_train$education`,
    radius = 1,
    main = "Número de clientes en función del nivel de educación",
    col = viridis(length(nivel_educación$n)))


```

#### Visualización de la variable "default"

Esta variable trata de si los clientes tienen un credito impagado (si o no).

```{r}

crédito_impagado <- df_train %>%
  group_by(df_train$default) %>%
  count()

pie(x=crédito_impagado$n,
    labels = crédito_impagado$`df_train$default`,
    radius = 1,
    main = "Número de clientes en función de si tienen un crédito impagado o no",
    col = viridis(length(crédito_impagado$n)))

```
Podemos ver que la mayoría de los clientes no tienen crédito impagado.

#### Visualización de la variable "balance"
Esta variable muestra el "" promedio del cliente
```{r}

```

#### Visualización de la variable "housing"
Esta variable determina si el cliente tiene una propiedad (si o no)
```{r}
housing <- df_train %>%
  group_by(df_train$default) %>%
  count()

pie(x=housing$n,
    labels = housing$`df_train$default`,
    radius = 1,
    main = "Número de clientes en función de si tienen una propiedad o no",
    col = viridis(length(housing$n)))
```

#### Visualización de la variable "loan"
```{r}

```

#### Visualización de la variable "contact"
```{r}

```

#### Visualización de la variable "day"
```{r}

```

#### Visualización de la variable "month"
```{r}

```

#### Visualización de la variable "duration"
```{r}

```

#### Visualización de la variable "campaign"
```{r}

```

#### Visualización de la variable "pdays"
```{r}

```

#### Visualización de la variable "previous"
```{r}

```

#### Visualización de la variable "poutcome"
```{r}

```

#### Visualización de la clase final
```{r}

```

### 3) Entrenamiento de clasificadores
Ahora, vamos a entrenar varios clasificadores para predecir si el cliente es interesante o no. Vamos a probar cada clasificador con el conjunto de test y despues vamos a comparar los resultados de cada uno para elegir lo mejor.

```{r}

```

### 4) Aplicación de algoritmos de clustering

Para terminar, vamos a aplicar varios algoritmos de clustering para ver si el conjunto de clientes se puede dividir en varios subconjuntos con clientes que se aparecen, y comparar los resultados de estos algoritmos de clustering.
```{r}

```
